【裁判字號】    97,訴,818
【裁判日期】    970814
【裁判案由】    債務人異議之訴
【裁判全文】
臺灣士林地方法院民事判決               97年度訴字第818號
原      告  丙○○
                        1
訴訟代理人  莊勝榮律師
被      告  國泰人壽保險股份有限公司
法定代理人  甲○○
訴訟代理人  乙○○
上列當事人間請求債務人異議之訴事件，經本院於中華民國97年
7月30日言詞辯論終結，判決如下：
    主  文
本院九十七年度執字第一五○一四號執行事件於被告請求自民國
八十二年三月十九日起至九十四年四月三日止按年息百分九‧七
五計算之利息債權執行程序應予撤銷。
原告其餘之訴駁回。
訴訟費用由被告負擔十分之九，餘由原告負擔。
    事實及理由
壹、程序部分：
    按強制執行法第14條及第14條之1 所定債務人異議之訴，以
    排除執行名義之執行力為目的，各該條所謂強制執行程式終
    結，係指執行名義之強制執行程式終結而言，執行名義之強
    制執行程式，進行至執行名義所載債權全部達其目的時，始
    為終結。原告所聲請撤銷本院97年度執字第15014 號（以下
    簡稱系爭執行事件），被告聲請執行之標的分別為原告對於
    訴外人寶華商業銀行股份有限公司內湖分公司之存款與利息
    所得、對於訴外人台北富邦商業銀行股份有公司文德分公司
    之存款與利息所得、對於訴外人台灣集中保管結算所股份有
    限公司保管之上市、上櫃股票，現已執行至以扣押命令向台
    北富邦商業銀行股份有公司文德分公司扣得新臺幣（下同）
    264,060 元、向寶華商業銀行股份有限公司內湖分公司以扣
    押命令扣得178,661 元、原告所有之股票經拍得1,617,947
    元，為本院調閱本院上開卷宗核閱無訛，是執行程序均尚處
    於扣押階段，尚未進行至分配給付的階段，該執行程序均尚
    未終結，原告自得提起債務人異議之訴，先予敘明。
貳、實體部分
一、原告起訴主張：被告國泰人壽保險股份有限公司於民國81年
    間以原告向被告借款6,530,000 元未償還為由，聲請由臺灣
    板橋地方法院以該院81年度民執地字第6758號拍賣抵押物，
    因當時遭被告拍賣之房地拍定後，依一般稅率計算土地增值
    稅過高，乃應被告人員之要求，於82年4 月間向台北縣稅捐
    稽徵處新莊分處申請享受自用住宅優惠稅率獲核准後，尚可
    獲得退稅約1,000,000 元，並分配予被告受償，被告因該事
    件執行最終獲償的數額為5,483,951 元。詎被告嗣以同債權
    聲請本院97年度執字第15014 號（以下簡稱系爭執行事件）
    執行原告的財產時，竟未加算原告退稅還款的1,000,000 元
    ，而以原告僅清償4,483,951 元，尚有本金1,664,825 元未
    清償為由，聲請執行，系爭執行事件請求執行金額的1,000,
    000 元顯業已清償被告，又被告聲請執行金額利息之請求應
    依兩造原因債權契約所約定於每年3 月及9 月所訂新利率計
    付，不應以年息9.75% 計算，則依利息20% 計算之違約金亦
    屬有誤，該部分之執行當予撤銷；又被告於81年間聲請強制
    執行後，直至97年4 月3 日始再向本院聲請執行，其間未有
    其他時效中斷事由，除本金債權部分時效已逾15年，利息債
    權亦早已逾5 年的時效期間，是被告所聲請系爭執行事件應
    全部撤銷。為此，基於強制執行法第14條第1 項之規定，聲
    明請求：撤銷本院97年度執字第15014 號強制執行事件。
二、被告則以：被告於97年7 月16日業已向本院民事執行處聲請
    將系爭執行事件的本金債權執行金額從1,664,825 元減縮為
    716,559 元，故已扣減因退稅所償還之1,000,000 元；又臺
    灣板橋地方法院81年度執地字第6758號強制執行事件，係於
    82年4 月29日實行第一次分配，該執行事件應該於82年4 月
    29日之後始終結，原告既於97年4 月3 日始向本院再次聲請
    系爭執行事件之執行，應尚未屆滿15年的時效期間；再被告
    聲請執行後已就系爭執行事件受償442,721 元，該部分執行
    程序業已執行終結，無從撤銷，且該部分金額先行抵充執行
    費用及自82年3 月19日起算之利息，該部分之利息及違約金
    債權為獨立之債權，與本金債權各有其起算期及時效期間，
    自不能因債務人抗辯本金債權罹於時效而隨同消滅等語資為
    抗辯，並聲明：駁回原告之訴。
三、本院得心證之理由：
    原告於臺灣板橋地方法院81年度執地字第6758號強制執行事
    件將其本金債權請求金額從1,664,825 元減縮成為716,559
    元，為被告提出聲請減縮執行金額狀1 件為證，並經本院調
    閱系爭執行事件核閱屬實，堪足認定。是本件之爭點在於被
    告執行金額是否有誤？執行之本金債權及利息債權是否均已
    罹於時效？茲分述如下：
（一）得執行之金額
   1、按債務人對於支付命令未於法定期間合法提出異議者，支
      付命令與確定判決有同一之效力，民事訴訟法第521 條第
      1 項定有明文。是支付命令與確定判決有同一之效力，凡
      確定判決所能生之既判力及執行力，支付命令皆得有之，
      當事人不得就該法律關係更行爭執。本件原告主張系爭執
      行事件之利息債權，被告以9.75% 計算之利息，並無依據
      ，而應依每年3 月及9 月所訂新利率計付利息，並提出擔
      保放款借據1 紙為證，被告固未對於其以年息9.75% 計算
      利息及借據之真正為爭執。惟查：被告聲請系爭執行事件
      之執行，其執行名義即本院81年度促字第0871號確定之支
      付命令載述要求債務人即原告應給付債權人即被告6,530,
      000 元及自81年5 月10日起至清償日止，按年息10% 計算
      之利息，並自81年6 月11日起至清償日止6 個月以內按原
      放款利率10% ，超過6 個月者，按原放款利率20% 計算之
      違約金，有系爭執行事件卷宗在卷可稽，因原告所提借據
      是否確為該執行名義支付命令的原因債權，原告未舉證以
      明，堪難即以該借據上之文義，做為被告請求執行金額利
      息債權之計算依據。且上開支付命令業已確定，其利息是
      以年息10% 計算，則參照上揭規定意旨，自不容原告事後
      翻覆，原告以低於該利率之9.75% 計算，並無違誤，從而
      以該利率為基準所計算之違約金亦為法之所許，原告此部
      分的主張自屬無據，應不足採。
   2、按清償人所提出之給付，應先抵充費用，次充利息，次充
      原本，民法第323 條定有明文。原告主張被告所聲請由臺
      灣板橋地方法院81年度民執地字第6758號拍賣抵押物，除
      從所拍賣之房地獲償4,483,951 元，尚從退稅所得獲償1,
      000,000 元，合計獲償的數額為5,483,951 元乙節，並提
      出臺灣板橋地方法院通知1 紙、稅捐稽徵處查詢資料1 紙
      為證，被告對於獲償金額並不爭執。經查：依上開確定支
      付命令之文義，原告積欠之債務迄臺灣板橋地方法院通知
      土地增值稅款及分配金額之日即82年4 月12日止，在分配
      債款之際被告之本金債權為6,530,000 元，利息債權約為
      598,583 元（0000000 ×10 %×11/12=5985 83 元以下四
      捨五入），違約金債權約為76,183元（（0000000 ×10%
      ×10% ×6/12）＋（0000000 ×10% ×20% ×4/12）=761
      83元以下四捨五入），總計約應為7,204,766 元（000000
      0 ＋598583＋76183=0000000） 。而被告於該執行程序包
      括執行程序費用42,056元共受償5,483,951 元，有前開通
      知所附分配表可證，堪值認定，依上開規定計算該筆金額
      至82年4 月29日清償後尚有本金餘額應為1,762,871 元（
      0000000 －00000 －000000－00000 －0000000=－000000
      0） 。又查：原告於上述82年4 月29日清償後迄被告於97
      年4 月3 日聲請系爭執行事件間，並無其它清償之行為，
      且被告聲請時係以1,664, 825元為本金執行債權額，有系
      爭執行事件卷宗可參，被告執行的本金債權並未逾上開原
      告尚積欠的本金債權餘額，其執行之金額尚無違誤，原告
      此部分的主張，亦不足採。
（二）系爭請求權之時效
   1、本金債權
      按開始執行行為或聲請強制執行與起訴相同具有消滅時效
      中斷之效力，民法第129 自第2 項第5 款定有明文，而因
      開始執行行為所中斷之時效，應於執行行為終結時，由此
      重行起算，最高法院89年度台上字第2544號判決意旨亦可
      供參照。原告主張被告於81年間聲請強制執行，至97年始
      就未清償部分再聲請強制執行，時效已逾15年等情，為被
      告所否認。經查：原告於81年間固遭被告聲請拍賣，為臺
      灣板橋地方法院以81年度執字第6758號為執行程序，惟其
      所有之房地為法院拍定後，至82年4 月19日始由法院將分
      配表通知執行之當事人，並於82年4 月29日在執行處辦公
      室進行分配，已如上述，則被告因分配拍賣所得金額而受
      償，至少應於82年4 月29日以後，縱以當日為起算日，承
      前所述，被告既於97年4 月3 日聲請系爭執行事件，則被
      告之聲請尚在15年以內，參照上揭判旨，被告對於原告關
      於本金債權之請求，因於81年間向臺灣板橋地方法院聲請
      執行而時效中斷，但於執行行為終了後，重新起算之時效
      並未逾時效期間，原告該部分的主張顯與法未合，並不足
      採。
   2、利息債權
      依民法第126 條規定：「利息、紅利、租金、贍養費、退
      職金及其他一年或不及一年之定期給付債權，其各期給付
      請求權，因五年間不行使而消滅」，是利息債權之請求權
      時效應為5 年。本件原告主張被告聲請執行之利息債權已
      罹於時效，而查：臺灣板橋地方法院81年度執字第6758號
      卷證，因逾保存期限，已銷燬，為該院於97年7 月7 日函
      覆本院確實，又執行卷宗之檔案保存年限為10年，此有「
      臺灣高等法院及所屬法院檔案分類及保存年限區分表」在
      卷可按，是被告前81年間聲請執行事件，業已終結逾10年
      以上，是在上開臺灣板橋地方法院執行事件終了後迄被告
      聲請系爭執行事件期間所生之利息債權有5 年未行使者，
      固已罹於時效，堪足認定。惟被告聲請執行之利息債權在
      前述聲請系爭執行事件之97年4 月3 日前5 年（即94年4
      月4 日起至清償日止）內的利息債權，因被告聲請執行應
      尚未罹於時效，仍不失其執行力，得續予執行，原告不得
      拒絕。職是，參照被告於系爭執行事件之聲明，原告該部
      分的主張自82年3 月19日起至94年4 月3 日止，按年息9.
      75% 計算之利息，其執行程序應予撤銷，尚屬有據，核認
      得採，逾此部分之主張，則不可採。
五、綜上所述，被告請求的執行金額尚無違誤，而其請求之利息
    債權有部分金額已罹於時效，是原告依法請求本院系爭執行
    事件於被告請求自82年3 月19日起至94年4 月3 日止按年息
    9.75% 計算之利息債權之執行程序應予撤銷，洵屬有據，應
    予准許，逾此部分之請求，為無理由，應予駁回。
六、結論：本件原告之訴為一部有理由，一部無理由，應依民事
    訴訟法第79條，判決如主文。
中    華    民    國    97    年    8     月    14    日
                  民事第二庭  法  官  古振暉
以上正本證明與原本無異。
如對本判決上訴，應於判決送達後20日內向本院提出上訴狀。
中    華    民    國    97    年    9     月    2     日
                              書記官  楊錫芬


司法院資訊處製作；財團法人民間司法改革基金會備份。
